臺灣臺南地方法院刑事判決　　　　　　　 96年度重訴字第3號
公　訴　人　臺灣臺南地方法院檢察署檢察官
被　　　告　乙○○
　　　　　　　　　　（
指定辯護人　陳清白律師
上列被告因殺人案件，經檢察官提起公訴（九十五年度偵字第一
八０九三號），本院判決如下：
    主  文
乙○○殺人，處有期徒刑壹拾貳年，褫奪公權捌年。
    事  實
一、乙○○於民國九十五年十二月十五日下午六時許，在位於台
    南縣永康市○○路一四七號後方、其與女友吳淑妙同居之鐵
    皮屋內，因無法如吳淑妙之要求，籌款供吳淑妙給付互助會
    會款及清償借款，以及發現吳淑妙另有男友等事，二人發生
    激烈之爭吵，乙○○心生不滿氣憤，竟萌生殺人之犯意，手
    持其所有供挖椰子使用之小刀朝吳淑妙之腹部刺擊一下，並
    將吳淑妙推於床上，再用棉被蓋住吳淑妙之臉部，以及用手
    隔著棉被掐勒吳淑妙之頸部，導致吳淑妙因口鼻間外呼吸道
    阻塞而窒息死亡，乙○○發現吳淑妙死亡後，遂將上開小刀
    丟棄於垃圾桶。嗣至九十五年十二月十八日上午八時許，乙○○之表嫂丙○○○至上開鐵皮屋欲向乙○○詢問有無拿取
    瓦斯桶，經乙○○開門後發現床上之吳淑妙屍體，遂即由鄰
    居報警處理，且乙○○於犯罪尚未被發覺前，即向據報首位
    到場處理之臺南縣警察局永康分局龍潭派出所警員戊○○自
    首前情而接受裁判。
二、案經吳淑妙之父甲○○告訴及臺南縣警察局永康分局報請臺
    灣臺南地方法院檢察署檢察官偵查起訴。
    理  由
甲、程序方面：
一、按被告以外之人於偵查中向檢察官所為之陳述，除顯有不可
    信之情況者外，得為證據，刑事訴訟法第一百五十九條之一
    第二項定有明文，丙○○○於偵查中向檢察官所為之具結陳
    述，係被告乙○○以外之人於偵查中向檢察官所為之陳述，
    且未見有何顯不可信之情況，依上開規定，得為證據。又法
    務部法醫研究所九十六年三月七日法醫理字第０九六０００
    ００二二號函附之（95）醫鑑字第二四０五號鑑定書，係法
    務部法醫研究所依刑事訴訟法第二百零八條第一項準用同法
    第二百零六條第一項規定，受檢察官囑託進行鑑定而出具之
    書面鑑定報告，屬於同法第一百五十九條第一項所指法律有
    規定得作為證據之情形，故上開鑑定書，得為證據。
二、丙○○○之警詢，以及臺灣臺南地方法院檢察署勘驗筆錄、
    相驗屍體證明書、刑案現場測繪圖、臺南縣警察局鑑識課現
    場刑案現場測繪圖、臺南縣警察局鑑識課現場測繪圖，檢察
    官、被告及辯護人於本院調查證據時，均知曉為審判外之言
    詞及書面陳述，然均同意作為證據，本院審酌上開言詞及書
    面陳述作成之情況，認為適當，依刑事訴訟法第一百五十九
    條之五第一項規定，得為證據。再者傳聞法則係對於被告以
    外之人於審判外之言詞或書面陳述，亦即針對被告以外之人
    於審判外以言詞或書面所為之供述證據而為之規範，卷附現
    場相片七十六幀、相驗相片六幀、解剖相片二十一幀，係以
    科學、機械之方式，對於所拍攝內容所為忠實且正確之記錄
    ，性質上並非供述證據，應無刑事訴訟法第一百五十九條第
    一項規定之適用。
乙、實體方面：
一、訊據被告對於上揭事實均坦承不諱，核與證人丙○○○於警
    詢、偵訊及審理中以及證人戊○○於審理中之證述情節相符
    ，再者被害人吳淑妙係陳屍於台南縣永康市○○路一四七號
    後方鐵皮屋之床上，且經臺灣臺南地方法院檢察署檢察官會
    同法醫師解剖相驗，並送交法務部法醫研究所鑑定，認為被
    害人外貌呈現重度腐敗，兩眼角膜腐敗凸出，結合膜充血，
    鼻頭略為蒼白，口內含自然牙，左下腹有一處二公分表淺刺
    傷，深及皮下組織合併周邊瘀痕八×六公分，從解剖結果發
    現，被害人所存之銳器傷，表淺且未傷及重要器官，無法造
    成死亡，此外無其他外傷存在，然其外表可見鼻頭蒼白、口
    邊出現輕微泛綠之屍斑，考慮有加之於口鼻間外呼吸道阻塞
    而造成窒息死亡，被害人之死因與遭人悶死不相違背，死亡
    方式為他殺等情，有臺灣臺南地方法院檢察署勘驗筆錄、相
    驗屍體證明書、刑案現場測繪圖、臺南縣警察局鑑識課現場
    測繪圖及法務部法醫研究所九十六年三月七日法醫理字第０
    九六０００００二二號函附之（95）醫鑑字第二四０五號鑑
    定書各一份以及現場相片七十六幀、相驗相片六幀、解剖相
    片二十一幀在卷可稽（分見警卷第三六頁至第四六頁，九十
    五年度相字第一七一六號偵查卷第十二頁至第十四頁、第十
    九頁、第二四頁、第五一頁至第五六頁，臺南縣警察局現場
    察報告卷第四頁至第二三頁），足以佐認被告自白其在上開
    鐵皮屋內，持供挖椰子使用之小刀朝被害人腹部刺擊一下，
    並將被害人推於床上，再用棉被蓋住被害人之臉部及用手隔
    著棉被掐勒被害人之頸部，直至被害人窒息死亡之過程，應
    與真實相合。按人體臉部之口鼻，乃人體重要之呼吸器官，
    且頸部內亦有傳送呼吸氧氣之氣管，若口鼻均遭遮蓋，復加
    上頸部亦被掐勒，勢必陷於無法呼吸及無法傳送氧氣進入人
    體之狀態，而導致窒息死亡，此為眾所周知之常理，且被告
    亦坦稱其知悉用棉被蓋住被害人之臉部及用手勒被害人之頸
    部，被害人將會死亡等語，是被告竟仍對被害人施以用棉被
    蓋住臉部及用手隔著棉被掐勒頸部此等足以令人窒息之強力
    作為，直至被害人因口鼻間外呼吸道阻塞而發生窒息死亡之
    結果，則被告欲置被害人於死之殺人犯意，至為彰顯無疑。
    從而，本件事證明確，被告犯行洵堪認定。
二、核被告所為，係犯刑法第二百七十一條第一項之殺人罪。按
    對於未發覺之罪自首而受裁判者，得減輕其刑，刑法第六十
    二條前段定有明文。又該條所指之發覺，係指有偵查犯罪職
    權之公務員已知悉犯罪事實與犯罪之人而言，而所謂知悉，
    固不以確知其為犯罪之人為必要，但必其犯罪事實，確實存
    在，且為該管公務員所確知，始屬該當，如犯罪事實並不存
    在而懷疑其已發生，或雖已發生，而為該管公務員所不知，
    僅係推測其發生而事實巧合，均與已發覺之情形有別，最高
    法院七十五年臺上字第一六三四號判例可參照。查證人即警
    員戊○○於審理中除證稱：九十五年十二月十八日上午八時
    至十時係我擔任線上巡邏之勤務時間，當日上午八時四十三
    分經一一０電話報案並迭經臺南縣警察局勤務中心、臺南縣
    警察局永康分局勤務中心輾轉連絡龍潭派出所值勤台值班員
    警，值班員警再聯絡我表示接獲有人在台南縣永康市○○路
    一四七號要開瓦斯自殺之報案內容，我抵達上址後，在該門
    號後方加蓋之鐵皮屋內查看，發現有屍臭味，且躺在床上之
    被害人業已死亡多時，當時被告亦在鐵皮屋內，因係死亡案
    件，我遂即通知救護車及台南縣永康分局偵查隊到場處理，
    偵查隊小隊長有初步採證，且因他殺案件與自殺案件處理方
    式不同，我們有點懷疑是他殺案件，我和偵查組小隊長就問
    被告「人是否你殺的」，被告說係其殺的，並陳述行兇之過
    程（用小刀刺被害人腹部，再用棉被悶住被害人致死），我
    們查看被害人之腹部確有一個不明顯之刀痕，判斷被告陳述
    與事實相符，確認被告係殺人者，遂予以逮捕，現場並採集
    跡證，且聯絡鑑識組人員到場，我們並將被告帶至派出所製
    作筆錄及報請相驗等語外，尚證稱：我到現場時只知道有人
    死亡，但無法判斷是自殺還是他殺，係直至被告向我們陳述
    其係行兇之人及行兇過程，並經我們查看屍體跡證，認為與
    被告陳述相符，才判斷係被告所為之他殺案件，在此之前無
    法確認被告即為命案之行為人等語至明（見審理卷第六一頁
    至第六三頁），則本件原始之電話報案內容，並未提及殺人
    事件，且據報而最先至現場處理之警員，其從現場狀況亦僅
    能得知有人死亡，但無法認定係屬自殺抑係他殺，且在處於
    究係自殺或他殺事件而混沌不明之情狀時，經向在場之被告
    詢問，始由被告自承行兇及行兇過程，並查認所述與現場跡
    證吻合之下，方才確認被害人係遭被告殺害之事實，堪認偵
    查犯罪職權之公務員在知悉被告殺人犯罪事實之前，被告即
    自承犯行，並接受裁判，業合乎刑法第六十二前段所指對於
    未發覺之罪自首而受裁判之要件，且被告係在事件仍處不明
    而尚未鎖定為他殺案件之前，即坦認犯行並全盤供出行兇過
    程，助益犯罪事實之偵查釐清，堪認其自首係出於內心悔悟
    ，是依刑法第六十二條前段規定減輕其刑。
三、爰審酌被告因與同居之被害人，就金錢及感情方面發生激烈
    爭執，竟基於一時之不滿，憤而殺害被害人，剝奪生命而導
    致無可彌補之結果，且造成被害人之家人因失去親人而身心
    蒙受重大痛苦，並嚴重危害社會之安全，惟念其犯後尚知坦
    承犯行，且證人戊○○於審理中尚稱：我在現場發現被告身
    上有很濃之燒碳味，且精神恍惚，因為我先前曾處理過燒碳
    自殺之案件，故能確定係燒碳之味道等語（見審理卷第六十
    頁、第六二頁），而證人丙○○○亦於警詢及偵訊中稱：我
    至現場向被告查詢有無拿取瓦斯桶時，經被告開門後發現房
    間內都是瓦斯味等語（見警詢第十一頁、九十五年度相字第
    一七一六號偵查卷第二五頁背面），堪認被告陳稱其於殺害
    被害人後，曾有開瓦斯等企圖自殺之舉動一事，並非無稽，
    是其於為殺人犯行後，猶見悔恨而有自我了結之意圖，復自
    首並清楚交待行兇之手法過程，良知尚未泯滅等一切情狀，
    量處如主文所示之刑，且依其犯罪之性質，認有褫奪公權之
    必要，依刑法第三十七條第二項規定，併予宣告褫奪公權八
    年。至於供本件犯行使用之挖椰子使用之小刀，被告陳稱業
    已丟棄於垃圾桶等語，且與同供殺害被害人使用之棉被，均
    未見扣案，而該批物品又非違禁物或須義務沒收之物，為免
    執行困難，爰不併予宣告沒收，附此敘明。
據上論斷，應依刑事訴訟法第二百九十九條第一項前段，刑法第
二百七十一條第一項、第六十二條前段、第三十七條第二項，判
決如主文。
本案經檢察官丁○○到庭執行職務
中　　華　　民　　國　　96　　年　　5 　　月　　4 　　日
                  刑事第十一庭審判長法  官  張維君
                                    法  官  黃翰義
                                    法  官  陳威龍
以上正本證明與原本無異。
如不服本判決，應於收受送達後10日內向本院提出上訴書狀（應
附繕本）。
　　　　　　　　　　　　　　　　　　書記官　鄭吉裕
中　　華　　民　　國　　96　　年　　5 　　月　　4 　　日
附錄本案論罪科刑法條：
刑法第二百七十一條：殺人者，處死刑、無期徒刑或十年以上有
期徒刑。
